臺灣高等法院民事判決　九十三年度重上字第一六五號
　　上　訴　人　甲○○
　　訴訟代理人　劉　楷律師
　　　　　　　　黃欣欣律師
　　被　上訴人　林瑞庸原名為.
　　訴訟代理人　林佳燕
右當事人間損害賠償事件，上訴人對於中華民國九十三年一月二十九日臺灣桃園地方
法院九十一年度重訴字第三九九號第一審判決提起上訴，本院於中華民國九十三年八
月十七日言詞辯論終結，判決如左：
    主      文
原判決（除確定部分外）關於命上訴人給付超過新台幣壹佰參拾肆萬零參佰柒拾肆元
，及自民國九十年十一月八日起至清償日止，按年息百分之五計算之利息部分，與該
部份假執行之宣告，暨訴訟費用之裁判廢棄。
右開廢棄部分，被上訴人在第一審之訴及其假執行之聲請均駁回。
其餘上訴駁回。
第一審訴訟費用（除確定部分外）及第二審訴訟費用由上訴人負擔五分之一，餘由被
上訴人負擔。
    事實及理由
一、本件被上訴人未於言詞辯論期日到埸，核無民事訴訟法第三百八十六條各款所列
    情形，爰依上訴人之聲請，由其一造辯論而為判決。
二、被上訴人起訴主張：伊與上訴人同為南亞電路板股份有限公司錦興廠（下稱南亞
    公司）之同事，於民國九十年一月十一日公司尾牙聚餐結束後，兩造同至桃園縣
    蘆竹鄉○○路之歡樂城ＫＴＶ唱歌，席間上訴人向伊敬酒遭拒，嗣上訴人向他人
    邀舞亦被拒絕，上訴人遂心生不滿並歸咎於伊，上訴人竟與年籍姓名不詳之數名
    成年男子聯手毆打伊，致伊受有臉部撕裂傷、頭部外傷並顱內出血等傷害，爰依
    侵權行為之法律關係訴請上訴人賠償新台幣（下同）一千零四十七萬五千八百三
    十一元，及自起訴狀繕本送達之翌日起至清償日止，按年息百分之五計算之法定
    遲延利息等情（原審判命上訴人應給付被上訴人六百三十三萬九千三百三十七元
    ，及自九十年十一月八日起至清償日止之法定遲延利息，並分別命兩造供擔保後
    而為准免假執行之宣告，而駁回被上訴人其餘之訴及其假執行之聲請。上訴人就
    上開應給付部份除其中醫療費二萬七千八百九十元及減少工作收入一萬一千八百
    零三元，合計三萬九千六百九十三元及其法定遲延利息部份外聲明不服，被上訴
    人就其敗訴部分，未據聲明不服。）。並聲明：上訴駁回。
三、上訴人則以：伊於臺灣高等法院審理刑事案件中已賠償被上訴人二十萬元，被上
    訴人所受之損害已獲得補償，被上訴人如因頭痛而須就診亦屬財產上之損害，被
    上訴人已無精神上之損害可言，又被上訴人主張受有勞動能力減損之損害尚未見
    被上訴人舉證證明等語，資為抗辯。並聲明：(一)原判決關於命上訴人給付被上訴
    人超過三萬九千六百九十三元，及其法定遲延利息部分與該部分假執行之宣告暨
    命負擔該部分訴訟費用之裁判均廢棄。(二)右廢棄部分，被上訴人在第一審之訴及
    假執行之聲請均駁回。
四、被上訴人主張上訴人於九十年一月十一日晚上十一時三十分許，在桃園縣蘆竹鄉
    ○○路之歡樂城ＫＴＶ內，因上訴人向伊敬酒遭拒而心生不悅，竟與年籍姓名不
    詳之數名成年男子共同基於傷害人身體之犯意聯絡，聯手毆打伊，其中上訴人徒
    手對伊施加毆打，另有一名不詳年籍姓名男子則持上開ＫＴＶ包廂內之木椅朝原
    告之頭部丟下去，伊因而受有臉部撕裂傷、頭部外傷併顱內出血等傷害等情，業
    據其提出甲種及乙種診斷證明書影本各一份為證，並經證人李春杰於原審法院九
    十一年十月九日準備程序期日到庭具結證稱：「（按問：請陳述本件你所知道的
    經過。）案發當時我有看見被告打原告，當時我坐在旁邊」等語（見原審卷第四
    九頁），而上訴人於原審亦自陳：「（按問：二十萬元是做何用途？）作為與原
    告發生爭執的賠償金。」等語（見原審卷第四七頁），參酌上訴人被訴傷害被上
    訴人之刑事犯罪案件，亦經原審法院刑事庭及本院刑事庭判處有期徒刑十月確定
    ，有臺灣桃園地方法院九十年度易字第一一八四號及本院九十一年度上易字第一
    五七二號刑事判決在卷可稽（見原審卷第二四至四二頁），是被上訴人主張上訴
    人傷害其之行為，堪認為實在。
五、按因故意或過失，不法侵害他人之權利者，負損害賠償責任；不法侵害他人之身
    體或健康者，對於被害人因此喪失或減少勞動能力，或增加生活上之需要時，應
    負損害賠償責任；不法侵害他人之身體、健康、名譽、自由、信用、隱私、貞操
    或不法侵害其他人格法益而情節重大者，被害人雖非財產上之損害，亦得請求賠
    償相當之金額，民法第一百八十四條第一項前段、第一百九十三條第一項、第一
    百九十五條第一項前段分別定有明文。本件被上訴人因上訴人之毆打行為致身體
    及健康受有傷害，已如前述，從而，上訴人對於被上訴人因此所受之損害，自應
    負賠償責任。至被上訴人所得請求賠償之項目及金額則分別說明如下（醫療費及
    受傷期間不能工作之損害共三萬九千六百九十三元部份，未據上訴人上訴，不在
    本院審理範圍）：
  (一)勞動能力減損部分：
    (1)被上訴人主張伊於九十年一月十一日受傷前每月可領取之薪資為七萬五千元，
      事發後因減少勞動能力，故被減薪四萬元，伊請求至六十歲退休止因減少勞動
      能力所受之損失等語，上訴人則抗辯伊應就其受有何種程度之勞動能力減損一
      節舉證證明等語。嗣兩造於本院九十三年六月三日準備期日，對於被上訴人所
      受的傷，係屬勞工保險給付殘廢等級第十三級均不爭執。是本件關於勞動能力
      減損部份，被上訴人之殘廢等級自應以第十三級為計算基礎，合先敘明。
    (2)本件被上訴人殘廢等級為十三級，已如前述，上訴人於本院固提出學者曾隆興
      所著「現代損害賠償法論」，八十一年六月修訂五版第二五八頁影本（見本院
      卷第二九頁）主張殘廢等級十三級，其喪失勞動能力程度為23.07%，惟該表係
      曾隆興自行製作之比率表，僅可供參考，於實際認定時，尚須斟酌被害人之職
      業、智能、性向、年齡、再教育及所受傷害對其工作影響程度等因素，查依勞
      工保險條例第五十三條附表所列殘廢等級第十三級其給付標準為六十日，次查
      被上訴人因本件事故所受臉部撕裂傷、頸部外傷，並顱內出血，導致不定時頭
      痛之後遺症係屬精神障害，又為維持生命必要之日常生活活動尚可自理，但因
      精神、神經障害高度，終身不能從事工作者，適用前開殘廢給付標準表第三級
      ，其給付標準為八百四十日（見殘廢給付標準表精神障害項目附記(三)），計算
      被上訴人勞動能力減損之百分比，自應以被上訴人殘廢等級十三級之六十日與
      上開終身不能從事工作已尚失全部勞動能力所適用第三級之八百四十日為比較
      其喪失勞動能力之比例為八百四十之六十，合為百分之七．一四二八五（計算
      式：60/840=7.14285%）。
    (3)又按勞動基準法第五十四條第一項第一款規定，勞工未滿六十歲者，雇主不得
      強制其退休，被上訴人為六十二年二月二十日出生，本件係於九十年一月十一
      日發生，至法定退休年齡滿六十歲止，被上訴人工作年數尚有三十二年又四十
      日，而被上訴人請求以三十二年計算，被上訴人於本件事發前六個月，即八十
      九年七月至同年十二月之薪資依序為六萬二千八百七十元、五萬五千九百七十
      一元、六萬五千八百六十一元、六萬七千零六十八元、六萬五千二百零五元、
      七萬零二百七十三元，共計三十八萬七千二百四十八元，平均年薪為七十七萬
      四千四百九十六元，此為雙方所不爭執（見本院卷第八十五頁）；並有南亞公
      司所函覆被上訴人自八十九年七月起至同年十二月止各月份之薪資所得明細表
      六紙附卷可按（｛62,870＋55,971＋65,861＋67,068＋65,205＋70,273｝x2=7
      74,496，元以下四捨五入），另依霍夫曼係數表計算扣除中間利息，被上訴人
      所得請求減少勞動能力之損害額為一百零四萬零三百七十四元（計算式：774,
      496×7.14285﹪×18.00000000= 1,040,374，元以下四捨五入），被上訴人就
      減少勞動能力之損害，於此範圍部分之請求，洵屬正當，逾此範圍之請求，則
      於法無據。
  (二)精神慰撫金部分：
    被上訴人因本件事故受有臉部撕裂傷、頭部外傷並顱內出血等傷害，並不定時會
    有頭痛發作之後遺症，伊為吳鳳技術學院畢業，目前已無收入，且無法從事粗重
    之勞動工作，上訴人目前亦無工作，其名下有一筆土地，其上設有五百萬元之抵
    押權，另有一部舊汽車等兩造之身分、地位、經濟狀況及被上訴人所受之傷害，
    且上訴人每次將因頭痛發作而回憶起當時事發時之慘痛經過，精神上受有極大之
    痛苦，並斟酌兩造間並無重大之怨隙，上訴人竟與他人聯手毆打被上訴人成傷等
    一切情狀，應認被上訴人本件受傷所致精神痛苦賠償之慰撫金以五十萬元為適當
    ，被上訴人於此範圍之請求，應認有據。
  (三)據上所述，被上訴人因上訴人之不法侵害行為所受之損害，為勞動能力減損部分
    之損害額為一百零四萬零三百七十四元，及精神慰撫金部分為五十萬元，共計為
    一百五十四萬零三百七十四元【計算式：1,040,374+500,000= 1,540,374】。上
    訴人抗辯於事發後，已先行賠償被上訴人二十萬元等情，業據其提出郵政國內匯
    款執據影本一份為證，被上訴人對此亦不爭執，自應於被上訴人請求之賠償金額
    中扣除。
六、綜上所述，被上訴人依據侵權行為法律關係，請求上訴人賠償減少勞動能力之損
    失一百零四萬零三百七十四元、精神慰撫金五十萬元，合計一百五十四萬零三百
    七十四元，扣除上訴人已賠償之金額二十萬元，被上訴人得請求之金額為一百三
    十四萬零三百七十四元（上訴人未上訴之醫療費及受傷期間不能工作之損害共三
    萬九千六百九十三元除外），及自刑事附帶民事起訴狀繕本送達被告翌日（即九
    十年十一月八日）起至清償日止，按週年利率百分之五計算之法定遲延利息，洵
    屬正當，應准許之。原審就此部分為上訴人敗訴之判決，並依兩造之聲請命供擔
    保為關於假執行之宣告，核無不合，上訴意旨就此部分指摘原判決不當，為無理
    由，應予駁回。至於被上訴人逾此部分之請求，核非正當，無由准許，原審判命
    上訴人給付超過上開應准許部份及該部分關於假執行之宣告，尚有違誤，上訴意
    旨指摘原判決此部分不當為有理由，爰予廢棄改判，駁回被上訴人此部分之訴及
    假執行之聲請。
七、至兩造其餘之攻擊或防禦方法及未經援用之證據，經本院斟酌後，認為均不足以
    影響本判決之結果，自無逐一詳予論述之必要，併此明。
八、據上論結，本件上訴人之上訴為一部有理由，一部無理由，依民事訴訟法第四百
    五十條、第四百四十九條第一項、第四百六十三條、第三百八十五條第一項、第
    七十九條但書，判決如主文。
中　　　華　　　民　　　國　　九十三　　年　　　八　　　月　　三十一　　日
                           　　 民事第十五庭
                              　　　審判長法  官　劉　靜　嫻
　                                        法  官　李　錦　美
　                                        法  官　陳　昆　煇
正本係照原本作成。
上訴人不得上訴。
被上訴人如不服本判決，應於收受送達後二十日內向本院提出上訴書狀，其未表明上
訴理由者，應於提出上訴後二十日內向本院補提理由書狀（均須按他造當事人之人數
附繕本）上訴時應提出委任律師或具有律師資格之人之委任狀；委任有律師資格者，
另應附具律師資格證書及釋明委任人與受任人有民事訴訟法第四百六十六條之一第一
項但書或第二項（詳附註）所定關係之釋明文書影本。
中　　　華　　　民　　　國　　九十三　　年　　　九　　　月　　　三　　　日
　　　　　　　　　　　　　　　　　　　　　書記官  李　佳　樺
附註：
民事訴訟法第四百六十六條之一（第一項、第二項）：
對於第二審判決上訴，上訴人應委任律師為訴訟代理人。但上訴人或其他法定代理人
具有律師資格者，不在此限。
上訴人之配偶、三親等內之血親、二親等內之姻親，或上訴人為法人、中央或地方機
關時，其所屬專任人員具有律師資格並經法院認為適當者，亦得為第三審訴訟代理人
。
